臺灣高等法院臺南分院刑事判決　　　　　　九十一年度交上易字第一七四號　Ｃ
　　　上　訴　人　台灣雲林地方法院檢察署檢察官
　　　上　訴　人
　　　即　被　告　甲　○　○
右上訴人因被告過失致死等案件，不服臺灣雲林地方法院九十一年度交易字第九三號
中華民國九十一年七月二十六日第一審判決（起訴案號：臺灣雲林地方法院檢察署九
十年度偵字第五０七三號、九十一年度偵字第七五五號），提起上訴，本院判決如左
：
      主      文
上訴駁回。
      事      實
一、甲○○明知飲酒會導致人之注意力能力減低、反應遲緩，駕駛動力交通工具，容
    易肇事，影響公共行的安全，仍於民國（下同）九十年十一月十日晚間七、八時
    許，與友人簡銘宗、陳俊榮、洪健誠及林書仲等人，在嘉義市「歌神ＫＴＶ」喝
    酒、唱歌。喝到同日晚間九時三十分許，甲○○一人約喝了四、五瓶鋁罐臺灣啤
    酒後，已不能安全駕駛動力交通工具，仍不顧行車安全，駕駛車牌號碼ＩＬ─○
    九六三號自用小客車，到嘉義市○○路吃消夜，之後再去仁義潭水庫聊天。翌日
    （十一日）凌晨三時許，甲○○駕車搭載簡銘宗，沿雲林縣縣道一五三號公路由
    南往北即東勢往麥寮方向行駛，準備回雲林縣麥寮鄉臺灣塑膠工業股份有限公司
    六輕工業園區宿舍（下稱臺塑六輕），途經雲林縣東勢鄉○○村○○○號○路六
    公里四百公尺處與產業道路之交岔路口時，原應注意行車速度，依標誌或標線之
    規定，無標誌或標線者，在郊外道路時速不得超過六十公里；且應注意夜間行車
    ，下雨致視線不清，行經狹橋、無號誌之交岔路口時，應減速慢行，作隨時停車
    之準備。並應注意車前狀況及左右來車，隨時採取必要之安全措施，以保行車安
    全。而當時夜間有照明設備、路面無缺陷及障礙物、視距良好，並無不能注意之
    情事，甲○○竟疏未注意及此，仍以時速七、八十公里之速度超速行駛，且未減
    速、注意車前及左右來車，終因行車速度過快，且酒後注意力降低、反應遲緩，
    而未注意到在前方產業道路上，有由泰國籍勞工惜替秋（NASINPOM SITTHICHOK
    ）所駕駛已報廢之車牌號碼ＲＵ─二四二二號紅色廂型車，載乘同國籍勞工沙瓦
    （WONGJANTHALIANG SAWANG）、貝恰（PHATHUM BANCHA）及石魏（BUASEEKA WAN
    ）由東向西方向駛來，迨發現該廂型車時，已因煞車不及而正面撞擊惜替秋所駕
    駛之廂型車左側中間，致廂型車掉落路旁水溝中，泰國籍勞工沙瓦因而被拋出車
    外，身體落地時撞擊路旁水泥牆壁，因而受有顱骨破裂合併腦內出血等傷害，送
    醫途中傷重不治死亡。甲○○因本件車禍亦受有腹部頓挫傷、大腸破裂等傷害，
    不能當場以呼氣法檢測其酒精濃度，經送醫急救後，醫院於九十年十一月十一日
    上午六時四十九分許，抽血檢驗其酒精濃度，測得其血中酒精濃度為每百毫升七
    五毫克，換算成呼氣酒精濃度為每公升○．三七五毫克。
二、案經雲林縣警察局台西分局報告臺灣雲林地方法院檢察署檢察官偵查起訴。
      理      由
一、關於服用酒類，不能安全駕駛動力交通工具而駕駛部分：
  (一)、被告甲○○雖承認於前開時地酒後駕車肇事之事實，但否認有何公共危險之犯
      行，辯稱：本案也不完全是我的錯等情。
      經查：
    1.被告酒後駕車肇事之事實，除被告自白外，並經證人惜替秋、石魏及簡銘宗先
      後於警訊及原審法院審理時證述明確，復有雲林縣警察局道路交事故調查報告
      表及肇事現場暨車輛照片十張在卷可證（見相驗卷第五至十二頁）。且被告肇
      事後，醫院於九十年十一月十一日上午六時四十九分，測得其血液中酒精濃度
      為每百毫升七五毫克，有華濟醫院之檢驗報告一紙附卷可稽（相字卷第二六之
      一頁）。
    2.被告雖曾辯稱其僅喝一、二杯啤酒，不會影響開車云云。惟證人簡銘宗於車禍
      發生當日下午十二時五十分許，在警局證稱：「被告於九十年十一月十日晚間
      八時許有喝酒，約一個人喝五瓶鋁罐小瓶臺灣啤酒」；同日下午三時許，於檢
      察官偵訊時亦證稱：「被告於晚上七、八點，在歌神ＫＴＶ有喝四、五瓶啤酒
      」等語，有其警訊及偵訊筆錄在卷可按（見警卷第六頁、相字卷第三六頁）。
      而證人簡銘宗偵訊筆錄所載之內容，與其於偵查中所陳大致相符，並無簡化記
      載，以致被扭曲原意，亦經原審當庭勘驗偵訊錄音帶屬實（見原審卷卷第七九
      頁）。雖其於原審審理時改稱：「當天我們有喝一箱罐裝臺灣啤酒，一箱有二
      十四罐，我約喝了六罐，陳俊榮、洪健誠及林書仲各約喝四、五罐，偵查中我
      說被告有喝四、五瓶啤酒，我沒有向被告確認過，事實上我只看到被告喝一杯
      ，至於被告到底喝多少，我不知道」。然衡之證人簡銘宗警訊及偵查中證述之
      內容前後一致，無矛盾之處。且其於肇事後當日中午即飲酒後之翌日，就到警
      局製作筆錄，為上開之陳述，記憶錯誤之可能性很低。佐以當天晚上被告與友
      人到歌神ＫＴＶ唱歌、飲酒時，人數僅五人，席間被告約喝多少啤酒，證人簡
      銘宗不可能沒看見。又倘若證人簡銘宗只看到被告喝一杯啤酒，不論有無向被
      告確認，他只要據實陳述就好，也沒有向警方及檢察官謊稱被告喝四、五瓶啤
      酒之必要，其於原審審理中之證詞，亦矛盾至極。是證人簡銘宗於警訊及偵查
      中證稱被告於九十年十一月十日晚間七、八時許，在歌神ＫＴＶ約喝四、五瓶
      鋁裝臺灣啤酒，應堪屬實。其嗣後翻供所言，係迴護被告之詞，不足採信。
    3.再按血液酒精濃度與呼氣酒精濃度之比值為二千比一，人體血液酒精代謝率約
      為每小時0.01至0.015g/100c.c.（W/V），亦即每經過一小時，血液酒精濃度
      即減少0.01至0.015g/100c.c.（1c.c.＝1ml），此有法務部法醫研究所八十七
      年十二月七日法醫所八七文理字第○六一一號函在卷可參（見原審卷第一○四
      、一○五頁）。華濟醫院於九十年十一月十一日上午六時四十九分許，對被告
      進行酒精濃度測試，測得之血液酒精濃度為75mg/ 100ml。被告自白於九十年
      十一月十日晚間九時三十分許，駕車離開歌神ＫＴＶ後，就沒有再喝酒，核與
      證人簡銘宗證述情形相符，則被告酒後駕車之時間為九十一年十一月十日凌晨
      九時三十分許，距離上述酒精測試時間逾九小時之久。據此回溯推算【被告駕
      駛時】之血液酒精濃度值約為165mg/ 100ml（75mg/100ml＝0.075g/100ml，
      0.075g /100ml＋0.01g/100ml×9＝0.0165g/100ml＝165mg/100ml），換算成
      【呼氣酒精濃度約為0.825mg/l】。而【呼氣中酒精濃度達每公升○．五五毫
      克】或血液中酒精濃度在百分之○．一一以上，參考德國、美國之標準，「肇
      事率為一般正常人之十倍」，認為已達「不能安全駕駛」之標準，此有法務部
      於八十八年五月十日邀集交通部、行政院衛生署、內政部警政署、中央警察大
      學等單位相關人員召開之「研商訂定刑法第一百八十五條之三【服用毒品、麻
      醉藥品、酒類或其他相類之物，不能安全駕駛交通工具】之認定標準」會議結
      論可參。又參諸醫學實證「呼氣酒精濃度達0.75mg/l」時，會有思考、個性行
      為改變等輕到中度之中毒症狀；呼氣酒精濃度達1mg/l時，則有步態不穩、噁
      心嘔吐、精神混惑不清晰等中度中毒現象；又「呼氣酒精濃度為0.85mg/l時，
      肇事率為一般正常者之五十倍左右」，亦有行政院國軍退除役官兵輔導委員會
      臺北榮民總醫院八十八年八月五日北總內字第二六八六八號函、中央警察大學
      交通學系暨交通管理研究所教授蔡志中之研究報告在卷可資參佐。參以被告如
      未受酒精影響，致注意力不集中、反應遲緩，何以未能及早發現惜替秋所駕駛
      之廂型車，從產業道路上駛出，而採取可以預防車禍發生之措施，均足以證明
      被告於九十年十一月十日晚間九時三十分許，駕車自歌神ＫＴＶ到文化路吃消
      夜時，已達不能安全駕駛之程度。自不能以被告能從歌神ＫＴＶ開五、六十公
      里之車程，安全抵達文化路，再到仁義潭水庫，就說被告有安全駕駛之能力。
      按刑法第一百八十五條之三之增設，係參考國外立法經驗，藉抽象危險犯之立
      法，以達維護交通安全，防止交通事故發生之一般預防功能之目的。本條之罪
      ，既定位為抽象危險犯類型，當然無須對交通安全構成具體危害為必要，只要
      行為人有不能安全駕駛之情形，即屬該當。
  (二)、從而，被告公共危險之犯行，可以認定。
二、關於過失致人於死部分：
  (一)、被告雖坦承於前開時、地，駕駛車牌ＩＬ─○九六三號自小客車，與泰國籍勞
      工惜替秋發生相撞，致被害人即泰國籍勞工沙瓦傷重不治死亡之事實，然辯稱
      ：本案也不完全是我的錯，不應由其負全部過失之責云云。惟查：
    1.被告於右開時地駕駛自用小客車與惜替秋相撞，致被害人顱骨破裂，送醫急救
      時，已無生命跡象等情，為被告所是認，且經證人惜替秋、石魏及簡銘宗證述
      屬實。並有雲林縣警察局道路交通事故調查報告表一件、肇事現場暨車輛照片
      十張及華濟醫院出具之法醫參考病歷摘要一紙（見相驗卷第二九頁）在卷為證
      。且被害人沙瓦因頭蓋骨破裂、骨折致出血性休克，亦經臺灣雲林地方法院檢
      察署檢察官率同法醫師相驗屬實，製有勘驗筆錄、相驗屍體證明書、驗斷書及
      相驗照片四張附卷可按（見相驗卷第三四至四九頁）。
    2.被告雖自承車禍發生前，其行車速度約時速六十公里。然證人簡銘宗於警訊及
      檢察官偵訊時，均證稱被告當時車速約為每小時七十至八十公里，雖其於原審
      法院審理時補充陳述：「警訊及偵查中所稱被告行車速度為七、八十公里，是
      我憑感覺說的」等語。惟證人簡銘宗領有自用小客車之駕駛執照，且有開車經
      驗，開車時間達五年之久，此經證人簡銘宗結證在卷，是其對車速的感覺並不
      陌生。參以被告與證人簡銘宗自高中時就相識，至今已六年，交情匪淺，衡之
      一般常情，其為迴護被告猶恐不及，自無故意為不利於被告陳述之可能。再者
      ，證人即至現場處理之警員留阿宗於原審法院審理時證稱：「被告行向車道靠
      近肇事地點處雖有坡度，但經我們實地測量結果，在距離撞擊點四十一公尺處
      就可以看到前面產業道路上之來車，如果被告當天晚上有開車燈，且車速不要
      太快，應該來得及減速煞車」等語（見原審卷第七七頁），並提出手繪現場圖
      及照片為證（見原審卷第八五、八七頁）。準此，參照交通部頒布之「一般公
      路汽車煞車距離、行車速度對照表」及「汽車行駛距離及反應距離一覽表」可
      知，車速為六十公里，所需之煞車距離加反應距離約為三二．六八至三六．六
      八公里，而被告自白看到對方車輛時，已經煞車不及，可見肇事時被告之行車
      速度應為六十公里以上。再參酌卷附之道路交通事故調查報告表及現場照片所
      示，被告自小客車撞擊惜替秋廂型車後，車頭全毀，且惜替秋駕駛之廂型車亦
      因撞擊時衝力過大而掉落在路旁水溝中等情，亦見車禍發生時，被告車速很快
      。依卷附之道路交通事故調查表顯示，肇事地點係縣道一五三號公路六公里四
      百公尺處，該處限速六十公里，是被告違規超速行駛之事實，已足認定。
    3.又被告自白肇事前未看到惜替秋所駕駛之廂型車，發現時已經來不及踩煞車等
      語，核與證人簡銘宗於警訊、檢察官偵訊及原審法院審理時證述之情節相符。
      而肇事地點係無號誌之交岔路口，前鄰近安南橋，當時下著毛毛雨，為證人留
      阿宗所證實，並有現場圖及照片可憑。則被告於夜間行車，下雨視線不清時，
      駕車行經狹橋及無號誌之交岔路口時，未踩煞車減速慢行，作隨時停車之準備
      ，亦堪認定。
    4.被告雖另辯稱本件車禍發生，係因惜替秋未開車燈，駕車從東西向之產業道路
      衝出，其無預見可能性，更無防免車禍發生之能力云云。惟惜替秋駕車未開車
      燈一節，無證據可以證明（詳如後述）。而肇事地點前靠近安南橋附近雖為一
      「斜坡」，在被告行向距離撞擊點四十一公尺前，看不到前方車輛，但當車子
      行至距離本件車禍撞擊點四十一公尺時，即可看到前方及東西向產業道路上之
      車輛等情，業經證人留阿宗證述明確，前已論述。而當時雖是夜間，但有照明
      設備，且該路口四周無障礙物，視距良好，只要被告不要超速行駛，且駕車經
      過該交岔路口時注意左右來車，減速並小心駕駛，即可避免車禍之發生，並無
      被告所辯無法預見、避免車禍發生之可能。反觀被告自白車禍發生當天有開車
      燈，撞到前並未看到惜替秋之車子，發現時已經撞上等情，足見肇事前被告顯
      然未注意車前及左右來車之狀況。況上述肇事路段之地型特殊，被告行經該處
      ，更應小心駕駛，然其不為此圖，反而超速行駛，其有過失亦無庸置疑。
    5.再者，被告於飲酒後酒精濃度達0.825mg/l，已達不能安全駕駛動力交通工具
      之程度，仍不顧行車安全，駕車行駛於道路上，終因注意力降低、無法集中精
      神、反應遲緩，肇致本件車禍，被告亦難辭過失之責任。
    6.是本件車禍之發生，係因【被告酒後駕車，未依規定超速行駛，且於下雨視線
      不清及行經狹橋、無號誌之交岔路口時，未減速慢行，亦未注意車前及左右來
      車狀況，採取必要之安全措施所致】，應可認定。
  (二)、按行車速度，依標誌或標線之規定，無標誌或標線者，在郊外道路時速不得超
      過六十公里；行經狹橋、無號誌之交岔路口，或因下雨致視線不清時，均應減
      速慢行，作隨時停車之準備；且汽車行駛時，駕駛人應注意車前狀況，隨時採
      取必要之安全措施；又汽車駕駛人飲酒後其吐氣所含酒精成份超過每公升○．
      二五毫克者，不得駕車，道路交通安全規則第九十三條第一項第一款、第三款
      、第九十四條第三項及第一百十四條第二款分別定有明文，被告駕車自應注意
      遵守上開規定。而依卷附之道路交通事故調查報告表各項記載所示，案發當時
      夜間有照明設備，且路面無缺陷及障礙物，視距良好，並無不能注意之情形。
      被告竟疏於注意，於飲酒後酒精濃度達每公升○．八二五毫克，已逾得駕車之
      吐氣酒精濃度最高限制之際，仍駕駛前開自用小客車，並以時速七十至八十公
      里之速度超速行駛。且於下雨視線不清之天候下，行經狹橋、無號誌之交岔路
      口時，未減速慢行，又疏未注意車前及左右狀況，肇致本件車禍。是被告就本
      件車禍之發生，顯有過失甚明。
  (三)、雖然另一肇事車輛之駕駛人惜替秋陳稱其駕車從產業道路開出，在靠近路口時
      ，有停車看左右來車一次，進入路口一點點時，又停車一次，結果就被撞了云
      云。但依證人留阿宗之證言可知，惜替秋行向之產業道路於距離車禍撞擊點二
      十九公尺處，即可看到行駛於一五三號公路由南往北方向之車輛，倘如證人惜
      替秋所言，其駕車到達路口前有停車二次，當不致未發現南北向車道上，有被
      告駕車駛來，而與其相撞。且肇事時惜替秋之廂型車若係靜止不動，衡情僅以
      被告七、八十公里之速度，亦不致使惜替秋駕駛之汽車衝入對向路旁之水溝中
      。故證人惜替秋證稱其駕車到達路口前，有停車二次，應非屬實。又本件肇事
      現場雖無幹線或支線之分，但被告行向車道係雙向車道，劃設有分向限制線，
      而惜替秋所行駛之車道係產業道路。因為支道車有義務讓幹線車先行，所以支
      道車行經無號誌之交岔路口時，除應減速慢行外，並應隨時注意幹道上人車之
      動向，確認穿越幹道無安全之虞時，始得為之。惜替秋駕車行經無號誌之交岔
      路口，既未確認幹道之左右均無來車，即貿然通過，其就本件車禍之發生，亦
      有過失。至於被告指稱惜替秋駕駛紅色廂型車未開前車燈一節，為證人惜替秋
      所否認，警察於肇事後至現場處理時，亦未對此為採證，且目擊證人簡銘宗也
      證稱不記得惜替秋駕駛之車輛是否有開車燈。因此，即無證據證明惜替秋駕車
      未開車燈而認定惜替秋此部分亦有過失。另惜替秋所駕駛之廂型車，車主係何
      人，車主將該車交由惜替秋駕駛，是否與有過失，核與本案認定被告就車禍之
      發生有無過失者無涉。
  (四)、按汽車駕駛人對於防止危險發生之相關交通法令之規定，業已遵守，並盡相當
      之注意義務，以防止危險發生，始可信賴他人亦能遵守交通規則並盡同等注意
      義務。若因此而發生交通事故，方得以信賴原則為由免除過失責任（最高法院
      八十四年度台上字第五三六○號判例參照）。如前所述，被告酒後駕車，且未
      依規定限速行駛，行經、狹橋及無號誌之交岔路口時未減速慢行，亦未注意車
      前狀況，以致發生交通事故。被告對本件車禍之發生既有過失，依照上述判例
      意旨，雖對方駕駛人惜替秋對於本件事故之發生亦有過失，被告仍不得主張信
      賴原則而免其過失責任。
  (五)、又被害人沙瓦確因本件車禍傷重不治死亡，前已敘及，則其死亡與被告過失行
      為間有因果關係，足以認定。從而，被告過失致人於死之犯行，即堪認定。
三、核被告所為，關於服用酒類，不能安全駕駛動力交通工具部分，係犯刑法第一百
    八十五條之三之公共危險罪；因過失致人於死部分，係犯同法第二百七十六條第
    一項之過失致死罪。所犯上開二罪間，犯意各別，行為互異，應予分論併罰。被
    告酒醉駕車，因而致人死亡，關於過失致人於死部分，應依道路交通管理處罰條
    例第八十六條第一項規定，加重其刑。
四、原審因認上訴人即被告觸犯上述各罪，適用刑法第一百八十五條之三、第二百七
    十六條第一項、道路交通管理處罰條例第八十六條第一項、刑法第五十一條第五
    款，罰金罰鍰提高標準條例第一條前段，並審酌上訴人即被告未償被害人家屬所
    受損害，僅一味的規避責任，犯後態度不佳。惟參酌被告無犯罪紀錄，有臺灣高
    等法院被告全國前案紀錄表可參，素行良好。且本件車禍之發生，另一駕駛人惜
    替秋亦有過失等一切情狀，量處飲酒駕車罪有期徒刑二月，過失致死罪有期徒刑
    八月，並定其應執行之刑有期徒刑九月。其認事用法，核無不合，量刑亦屬允當
    ，上訴人即被告上訴意旨否認犯罪，上訴人台灣雲林地方法院檢察署檢察官上訴
    意旨，認原判決量刑過輕，指摘原判決不當，均無理由，應予駁回。
據上論斷，應依刑事訴訟法第三百六十八條，判決如主文。
本案經檢察官許仲瑩到庭執行職務。
中    華    民    國      九十一      年      十一      月      五      日
                                  臺灣高等法院臺南分院刑事第七庭
                                      審判長法官  蔡    崇    義
                                            法官  許    進    國
                                            法官  宋    明    中
右正本證明與原本無異。
不得上訴。
                                      法院書記官  李    育    儒
中    華    民    國      九十一      年      十一      月    八        日
附錄法條：
刑法第一百八十五條之三：
服用毒品、麻醉藥品、酒類或其他相類之物，不能安全駕駛動力交通工具而駕駛者，
處一年以下有期徒刑、拘役或三萬元以下罰金。
刑法第二百七十六條第一項：
因過失致人於死者，處二年以下有期徒刑、拘役或二千元以下罰金。
